臺灣臺南地方法院民事判決　　　　　　 96年度重訴字第242號
原　　　告　合作金庫商業銀行股份有限公司
法定代理人　甲○○
訴訟代理人　丙○○
被　　　告　乙○○
上列當事人間請求給付借款事件，本院於民國96年10月17日言詞
辯論終結，判決如下：
    主  文
被告應給付原告新臺幣壹仟陸佰柒拾萬陸仟柒佰柒拾元，及自民
國九十六年五月二十三日起至民國九十七年五月二十三日止，按
週年利率百分之二點五九計算之利息，及自民國九十七年五月二
十四日起至清償日止，按週年利率百分之三點一四計算之利息；
暨自民國九十六年六月二十四日起至清償日止，逾期在六個月以
內者，按週年利率百分之零點二五九，逾期超過六個月部分，按
週年利率百分之零點五一八計算之違約金。
訴訟費用新臺幣壹拾陸萬零壹佰玖拾貳元由被告負擔。
    事實及理由
一、原告起訴主張：被告乙○○於民國95年5月23日邀同訴外人
    林文賢為保證人，向原告借款新臺幣（下同）1710萬元，約
    定借款期間自95年5月23日起至125年5月23日止，合計為30
    年，自95年5月23日起依年金法計算，按月平均攤還本息，
    利息之計算方式為自95年5月23日起至95年11月23日止，按
    年息1.98%固定計息，自95年11月23日起至97年5月23日止，
    依原告當時公告之指標利率加碼年息0.38%浮動計息，自97
    年5月23日起至125年5月23日止，依原告當時公告之指標利
    率加碼年息0.93%浮動計息，如有遲延履行者，除按原放款
    利率計收遲延利息外並自遲延日起，逾期在六個月以內者，
    按上開放款利率10%，逾期超過六個月部分，按上開放款利
    率20%計收違約金。詎被告自96年1月23日起即未依約清償，
    尚欠本金16,835,481元及利息、違約金，經原告聲請本院核
    發支付命令後，被告雖有攤還部分本息，惟迄今仍積欠本金
    16,706,770元，及自96年5月23日起至97年5月23日，按週年
    利率2.59%計算之利息，及自97年5月24日起至清償日止，按
    週年利率3.14%計算之利息；暨自96年6月24日起至清償日止
    ，逾期在6個月以內者，按週年利率0.259%，逾期超過6個月
    部分，按週年利率0.518%計算之違約金未清償，依約定本件
    借款已喪失期限利益，全部債務均視為到期，爰依據消費借
    貸契約之法律關係，訴請被告給付上開欠款本金及利息、違
    約金等語。並聲明：求為判決如主文第1項所示。
二、被告則以：被告經由訴外人林燕萍之介紹認識訴外人鄭信雄
    ，訴外人鄭信雄以其年齡過大及信用有瑕疵，提供機會予被
    告經營事業為由，利用被告擔任吉辰國際科技股份有限公司
    之代表人，事後被告發現根本無法實際參與公司營運，被告
    權力被訴外人鄭信雄架空，欲推辭代表人之際，訴外人鄭信
    雄又以向大明建設開發有限公司陳基礎購買之房地已登記在
    被告名下，為向銀行貸款以利吉辰國際科技股份有限公司週
    轉，其已洽妥貸款銀行為由，必需由被告出面向原告辦理抵
    押借款，被告認既已有擔保品足以擔保銀行受償，乃在半推
    半就之情形下在借據上簽名，保證人林文賢亦係訴外人鄭信
    雄找來之人，惟登記在被告名下之房地之所有權其後竟遭不
    明人士移轉，原告既同意以房地設定抵押借款，應就擔保品
    受償。並聲明：駁回原告之訴。
三、經查：
  (一)原告主張之上開事實，業據提出與其所述相符之借據號、借
    戶全部資料查詢單、放款帳務資料查詢單、定儲指數利率變
    動表各1件為證，被告對於積欠原告本金、利息及違約金之
    數額並不爭執，堪認原告之主張為真實。
  (二)至被告抗辯：其受訴外人鄭信雄利用充任吉辰國際科技股份
    有限公司之代表人，訴外人鄭信雄向大明建設開發有限公司
    陳基礎購買之房地登記在被告名下，要求被告出面向原告辦
    理抵押借款，本件借款既已有擔保品，原告應就擔保品取償
    一節，惟按借用人應於約定期限內，返還與借用物種類、品
    質、數量相同之物，遲延之債務，以支付金錢為標的者，債
    權人得請求依法定利率計算遲延利息，但約定利率較高者，
    仍從其約定利率，民法第478條、第233條第1項分別定有明
    文。本件被告已自認其確有向原告借款，且未按期清償之事
    實，被告即負有返還本金、利息、違約金之責任，原告訴請
    被告清償借款，即屬有據，至原告是否另向本院聲請拍賣抵
    押物，乃原告之權利行使，被告不得以原告得聲請拍賣抵押
    物據以拒絕給付借款，被告之抗辯，尚嫌無據。
四、從而，原告本於消費借貸之法律關係，請求被告給付如主文
    第1項所示之本金、利息、違約金，洵屬有據，應予准許。
五、末者，法院為終局判決時，應依職權為訴訟費用之裁判，民
    事訴訟法第87條第1項定有明文，參酌同法第91條第1項規定
    法院未於訴訟費用之裁判確定其費用額者，第一審受訴法院
    於該裁判有執行力後，應依聲請以裁定確定之之立法意旨，
    法院於終局判決時可一併確定其費用額為原則，僅未一併確
    定費用額時，始例外於判決有執行力後，依聲請確定之。故
    本院自應於本件判決時，一併確定兩造應負擔之訴訟費用額
    。查本件第一審訴訟費用為160,192元，爰依職權確定上開
    訴訟費用由敗訴之被告負擔。
六、據上論結，本件原告之訴為有理由，依民事訴訟法第87 條
    第1項、第78條，判決如主文。
中　　華　　民　　國　　96　　年　　10　　月　　31　　日
                  民事第三庭    法　官　張桂美
以上正本證明與原本無異。
如不服本判決，應於送達後廿日內，向本院提出上訴狀並表明上
訴理由，如於本判決宣示後送達前提起上訴者，應於判決送達後
廿日內補提上訴理由書（須附繕本）。
中　　華　　民　　國　　96　　年　　10　　月　　31　　日
                                書記官  謝安青
